臺灣屏東地方法院刑事判決　　　　　　110年度原重訴字第1號
公　訴　人　臺灣屏東地方檢察署檢察官
被　　　告　鄭永星


指定辯護人　本院公設辯護人張宏惠　　　　
上列被告因違反槍砲彈藥刀械管制條例案件，經檢察官提起公訴
（109 年度偵字第10150 號、110 年度偵字第1740號），本院判
決如下：
    主  文
鄭永星犯非法製造非制式手槍罪，處有期徒刑伍年貳月，併科罰
金新臺幣捌萬元，罰金如易服勞役，以新臺幣壹仟元折算壹日；
扣案如附表編號1 、3 所示之物均沒收。又犯非法持有子彈罪，
處有期徒刑伍月，併科罰金新臺幣參萬元，有期徒刑如易科罰金
，罰金如易服勞役，均以新臺幣壹仟元折算壹日；扣案如附表編
號2 所示之物沒收。併科罰金部分，應執行罰金新臺幣玖萬元，
如易服勞役，以新臺幣壹仟元折算壹日。
    事  實 
一、鄭永星明知具殺傷力之非制式手槍及子彈，均為槍砲彈藥刀
    械管制條例所規定之管制物品，未經許可，不得製造、持有
    ，竟基於非法持有具有殺傷力子彈之犯意，於民國109 年5
    月間某日晚間11時許，在址設屏東縣○○鎮○○路000 號之
    八大森林樂園附近某處，以新臺幣（下同）4 萬8,000 元之
    代價，向真實姓名年籍不詳、綽號「阿翰」之人購入非制式
    手槍1 把（含彈匣1 個；尚無證據證明該手槍此時已具有殺
    傷力）及可供前開手槍使用之非制式子彈7 顆（其中6 顆經
    送鑑定後均具有殺傷力，其中1 顆未據扣案無證據證明具有
    殺傷力），鄭永星為確認前開手槍之擊發功能是否正常，於
    前揭時間、地點取得前開手槍及子彈後，隨即前往位於屏東
    縣佳冬鄉某處海灘進行測試，經其持前開手槍裝填前開購入
    之子彈1 顆進行試射，發現無法順利擊發前開子彈，再試射
    後始成功擊發前開子彈1 顆。嗣鄭永星認其所購入之前開手
    槍無法正常擊發子彈，恐有卡彈之虞，復基於非法製造具有
    殺傷力之非制式手槍之犯意，於109 年7 月25日晚間8 時10
    分許，在其位於屏東縣○○鄉○○○巷00號之1 之住處內，
    以其所持用之行動電話連結網際網路，以「000000000000」
    帳號登入露天網路拍賣網站，分別以1,760 元、2,260 元之
    價格購得JP915 金牛座最新版強化彈簧、特殊材質後鎖式撞
    針各1 件，復於斯時起至109 年7 月31日間某時許，在其上
    址住處，持其向他人借用之六角扳手，將前開槍枝用以固定
    其原彈簧、撞針之螺絲旋開，取下該槍枝原來裝設之彈簧、
    撞針後，再裝置其所購買之前開強化彈簧、後鎖式撞針，並
    旋緊固定用之螺絲，以前開方式製造具有殺傷力之非制式手
    槍1 把（槍枝管制編號：0000000000號）。嗣為警於109 年
    10月29日上午8 時5 分許，持本院核發之搜索票前往鄭永星
    前開住處執行搜索，當場扣得前開非制式手槍1 把、非制式
    子彈6 顆，循線查悉上情。
二、案經高雄市政府警察局三民第一分局報告臺灣屏東地方檢察
    署檢察官偵查後起訴。
    理  由
一、按被告以外之人於審判外之陳述，雖不符刑事訴訟法第159
    條之1 至之4 等4 條之規定，而經當事人於審判程序同意作
    為證據，法院審酌該言詞陳述或書面陳述作成時之情況，認
    為適當者，亦得為證據；當事人、代理人或辯護人於法院調
    查證據時，知有刑事訴訟法第159 條第1 項不得為證據之情
    形，而未於言詞辯論終結前聲明異議者，視為有前項之同意
    ，同法第159 條之5 定有明文。查本件檢察官、被告鄭永星
    及其辯護人對本判決所引下列供述證據，於本院準備程序中
    均表示沒有意見等語（見本院卷第78頁），於本院審理程序
    中均同意有證據能力（見本院卷第107 頁），且檢察官、被
    告及其辯護人於言詞辯論終結前，均未聲明異議，本院審酌
    相關言詞陳述或書面陳述作成時之情況，並無違法不當之情
    形或證明力明顯過低之瑕疵，依刑事訴訟法第159 條之5 規
    定，認均有證據能力。至其餘資以認定本案犯罪事實之非供
    述證據，經查無違反法定程序取得之情形，依刑事訴訟法第
    158 條之4 反面解釋，應具有證據能力。
二、認定事實所憑之證據及理由
㈠、上揭事實，業據被告於警詢、偵查、本院準備程序及審理時
    均坦承不諱（見偵10150 號卷第7 至15、75至76、109 至11
    0 頁，本院卷第76至77、107 、112 至113 頁），並有露天
    網站購物明細表、本院109 年度聲搜字第1033號搜索票、高
    雄市政府警察局三民第一分局搜索扣押筆錄、扣押物品目錄
    表暨收據、八大森林樂園google搜尋頁面、高雄市政府警察
    局槍枝初步檢視報告表各1 份暨槍枝照片14張、搜索扣押照
    片6 張、扣案物品照片8 張等件附卷可證（見偵10150 號卷
    第17、25、27至37、39至49、51至55、111 至112 、125 至
    127 、143 至147 頁），復有扣案之非制式手槍1 支、非制
    式子彈6 顆可資佐證。又前揭非制式手槍、非制式子彈經送
    請內政部警政署刑事警察局鑑定，其結果認：一、送鑑手槍
    1 支（槍枝管制編號0000000000號），認係非制式手槍，由
    仿手槍外型製造之槍枝，組裝已貫通之金屬槍管而成，送鑑
    時其撞針呈固定在前之狀態，經保養潤滑後，撞針復位並正
    常運作，擊發功能正常，可供擊發適用子彈使用，認具殺傷
    力。二、送鑑子彈6 顆，認均係非制式子彈，由金屬彈殼組
    合直徑約8.9mm 金屬彈頭而成，採樣2 顆試射，均可擊發，
    認具殺傷力等情，有內政部警政署刑事警察局110 年1 月22
    日刑鑑字第1098020759號鑑定書1 份暨槍枝、子彈照片8 張
    存卷可憑（見偵10150 號卷第97至99頁）。準此而論，足見
    扣案槍彈係具有殺傷力之非制式手槍及非制式子彈甚明，分
    屬槍砲彈藥刀械管制條例第4 條第1 項第1 款所規定之槍砲
    及同條項第2 款所規定之彈藥，依同條例第7 條、第12條之
    規定，非經中央主管機關許可，不得製造及持有之。
㈡、至被告雖於警詢、偵查中供稱曾向「阿翰」購買子彈7 顆，
    並擊發其中1 顆子彈等語（見偵10150 號卷第11、75頁），
    惟被告於前揭時地所購入而已經試射之非制式子彈1 顆未據
    扣案，無從鑑定該子彈是否具有殺傷力，復無其他證據可證
    該子彈確有殺傷力，則基於有疑時從有利被告之解釋原則，
    尚難認該經被告試射之非制式子彈1 顆具有殺傷力，是依現
    存證據僅可認被告本案持有具殺傷力之非制式子彈數量為6
    顆，併予說明。
㈢、又辯護人雖為被告辯護稱：槍砲彈藥刀械管制條例第7 條第
    1 項規定所稱之製造係指將原不具有殺傷力之槍枝加以改造
    ，使之變成具有殺傷力者而言，被告於警詢及偵訊均供稱該
    槍枝試射時可擊發，研判該槍枝已具有殺傷力，被告雖為求
    槍枝安全而更換部分零件，然仍與製造槍枝之定義有違等語
    （見本院卷第114 至115 頁）。惟按槍砲彈藥刀械管制條例
    第4 條所列之槍砲、彈藥（包括其主要組成零件），依該條
    例第5 條規定，非經中央主管機關許可，不得製造、販賣、
    運輸、轉讓、出租、出借、持有、寄藏或陳列。又所謂「製
    造」，係指創製、生產、加工或改造而言；其意義在於將槍
    砲之結構、性質或成分予以改變，而創造或強化其殺傷力而
    言。申言之，即行為人利用相關材料、零件、工具或技術而
    創製、生產該條項所列舉各式具有殺傷力之輕型槍砲，或將
    結構欠缺、損壞而不具有殺傷力或殺傷力較低之各式槍砲予
    以加工或改造成具有殺傷力或殺傷力較強之輕型槍砲之謂。
    故縱該槍砲原已具有殺傷力，但行為人若利用相關材料、零
    件、工具或技術而增加或強化該槍砲之殺傷力者，亦應認屬
    上述條項所稱「製造」之範疇（最高法院101 年度台上字第
    6324、1855號、104 年度台上字第1483號刑事判決意旨參照
    ），即改造行為亦屬製造行為之一種，不以從無至有為必要
    ，亦不以將原無殺傷力之槍枝加以改造，使之變成具有殺傷
    力者為限。查前開手槍於被告替換前開零件前已成功擊發子
    彈1 顆等情，固經被告於警詢、偵查中供承在卷（見偵1015
    0 號卷第11、75頁），惟審諸被告於準備程序中供稱：我當
    時打到底火，但不能擊發，改造後有時候可以擊發，有時候
    不能擊發等語（見本院卷第77頁）；於本院審理中則供稱：
    我是打兩次才擊發，我打第一次沒有擊發，我按扳機沒有射
    出去，我再打第二次才擊發的等語（見本院卷第113 頁），
    可知被告取得前開手槍後經其試射雖曾成功擊發子彈1 顆，
    然並非每次扣下扳機均能順利擊發子彈，顯然該手槍之擊發
    功能並非正常，且無從據此認定前開手槍於被告改造前已具
    有殺傷力；再參諸被告係於109 年7 月25日起至109 年7 月
    31日間某時許，持其向他人借用之六角扳手，將前開手槍用
    以固定原彈簧、撞針之螺絲旋開，取下該槍枝原來裝設之彈
    簧、撞針後，再裝置其所購買之前開強化彈簧、後鎖式撞針
    ，並旋緊固定用之螺絲，以此方式自行改造前開手槍，嗣經
    檢察官將被告改造後之手槍送請鑑定後，認該手槍具有殺傷
    力等情，業如前述，復參以被告於本院審理中自承：我裝了
    我買的零件後擊發功能就正常等語（見本院卷第113 頁），
    足證該手槍經被告為上開改造行為後，該槍枝之擊發功能已
    正常且確具有殺傷力。是以，揆諸前開說明，本案被告既有
    將原本購入手槍之彈簧、撞針予以替換成顯可增加前開手槍
    效能之強化彈簧、特殊材質後鎖式撞針等零件之改造行為，
    並因而強化該手槍之殺傷力及擊發功能之穩定性，即屬製造
    行為無訛。辯護人執前開意見為被告置辨，尚無可採。
㈣、綜上所述，足徵被告任意性之自白，核與事實相符，自堪採
    信。是以本件事證已臻明確，被告前開犯行均堪認定。
三、論罪科刑
㈠、核被告所為，係犯槍砲彈藥刀械管制條例第7 條第1 項之非
    法製造非制式手槍罪及同條例第12條第4 項之非法持有子彈
    罪。被告因製造非制式手槍而持有非制式手槍之低度行為，
    為製造之高度行為吸收，自不另論罪。至起訴書雖就被告非
    法製造非制式手槍罪嫌之起訴法條誤載為槍砲彈藥刀械管制
    條例第7 條第4 項，然依起訴書犯罪事實欄及核犯法條名稱
    所載，均指被告所犯應係槍砲彈藥刀械管制條例第7 條第1
    項之非法製造非制式手槍罪嫌，此部分業經公訴檢察官於本
    院審理時當庭更正為槍砲彈藥刀械管制條例第7 條第1 項之
    罪嫌（見本院第76頁），本院亦已告知被告涉犯該罪名（見
    本院卷第106 頁），無礙被告防禦權之行使，是關於被告此
    部分犯行，自應逕依公訴檢察官前揭變更後之法條論罪，而
    無變更起訴法條之問題，附此敘明。
㈡、次按未經許可持有槍砲、彈藥、刀械等，其持有之繼續，為
    行為之繼續，並非狀態之繼續，亦即一經持有，該罪雖告成
    立，但其完結須繼續至持有行為終了之時為止（最高法院94
    年度台上字第7415號刑事判決意旨參照）。查被告基於一持
    有子彈之犯意，而自取得非制式子彈6 顆之時起至經警查獲
    為止，持有行為僅一個，罪名同一，為繼續犯之單純一罪。
㈢、又按未經許可持有槍、彈，係侵害社會法益之罪，同時持有
    種類相同之槍、彈，縱令客體有數個（如數支同種類槍枝、
    數發同種類子彈），仍為單純一罪，不生想像競合問題（最
    高法院97年度台上字第231 號刑事判決意旨參照）。查本案
    被告雖同時持有具殺傷力之子彈6 顆，亦僅成立非法持有子
    彈1 罪。
㈣、被告所犯上開2 罪間，犯意各別，行為互殊，應分論併罰。
㈤、本案無刑法第62條規定減輕其刑之適用：
    辯護人雖為被告主張：本案警方搜索時僅查獲被告持有槍枝
    ，被告於警詢中主動坦承有改造槍枝犯行，應有刑法第62條
    自首規定之適用等語（見本院卷第77頁）。惟按刑法第62條
    所謂發覺，固非以有偵查犯罪權之機關或人員確知其人犯罪
    無誤為必要，而於對其發生嫌疑時，即得謂為已發覺；但此
    項對犯人之嫌疑，仍須有確切之根據得為合理之可疑者，始
    足當之，若單純主觀上之懷疑，要不得謂已發生嫌疑；且所
    謂自首，僅以犯人在其犯罪未發覺前，向該管公務員自承犯
    罪，而受裁判為已足（最高法院51年台上字第1486號、72年
    台上字第641 號刑事判決意旨參照）。查本案係因警方於網
    路執行犯罪偵查時，發現被告上網購買「JP915 金牛座最新
    版強化彈簧」、「特殊材質後鎖式撞針」等與製造槍枝具有
    密切關聯之零件，與警方過往所查緝他案之改造槍枝購買物
    品及程序相符，經初步蒐證後研判被告涉嫌改造槍枝嫌疑重
    大，並據此向本院聲請核發搜索票，嗣經警於109 年10月29
    日上午8 時5 分許持本院核發之搜索票至被告住處執行搜索
    ，當場扣得如附表編號1 至3 所示之物等情，有前引之露天
    拍賣交易明細、本院109 年度聲搜字第1033號搜索票、高雄
    市政府警察局三民一分局搜索扣押筆錄暨扣押物品目錄表、
    收據各1 份在卷足憑，並經本院依職權調閱本院109 年度聲
    搜字第1033號卷宗核閱上情無訛，足見為警至被告住處執行
    搜索並扣得如附表編號1 至3 所示之物前，警方已掌握上述
    客觀性證據，對於被告涉有非法製造非制式手槍罪嫌已有確
    切之根據而生合理之懷疑，自難謂於被告警詢坦承前，上開
    犯罪尚未為偵查機關所發覺，是被告所為顯與自首之規定不
    符合，自難適用上揭規定予以減刑。辯護人前開主張，自無
    可採。
㈥、本案有刑法第59條規定減輕其刑之適用：
    刑法第59條所規定之酌量減輕其刑，係裁判上之減輕，必以
    犯罪之情狀可憫恕，認為宣告法定最低度之刑猶嫌過重者，
    始有其適用。如別有法定減輕之事由，應先依法定減輕事由
    減輕其刑後，科以最低刑度，猶嫌過重時，始得為之（最高
    法院99年度台上字第5999號、100 年度台上字第744 號刑事
    判決意旨參照）。又刑法第59條規定犯罪之情狀可憫恕者，
    得酌量減輕其刑，其所謂「犯罪之情狀」，與同法第57條規
    定科刑時應審酌之一切情狀，並非截然不同之領域，於裁判
    上酌減其刑時，應就犯罪一切情狀（包括第57條所列舉之10
    款事項），予以全盤考量，審酌其犯罪有無可憫恕之事由（
    即有無特殊之原因與環境，在客觀上足以引起一般同情，以
    及宣告法定低度刑，是否猶嫌過重等等），以為判斷（最高
    法院95年度台上字第6157號刑事判決意旨參照）。查被告於
    本案之前未曾有任何刑事前科紀錄，有臺灣高等法院被告前
    案紀錄表1 份可稽（見本院卷第17頁），素行尚佳；其本案
    未經許可製造前開非制式手槍1 把，固對社會法益造成侵害
    ，惟卷內並無證據顯示被告欲製造槍枝販賣或供自己或他人
    犯罪之用，動機、目的尚屬單純，被告犯後亦深感悔意；又
    其所製造槍枝數量僅有1 把，且非意圖從事任何非法行為，
    核與一般幫派份子或尋仇者大量製造、持有槍砲之行為迥異
    ，對社會治安之危險性尚非鉅大，然被告所犯槍砲彈藥刀械
    管制條例第7 條第1 項之非法製造非制式手槍罪，法定最輕
    本刑為7 年以上有期徒刑，與其犯罪情節相較，仍屬過於嚴
    苛，不符合罪刑相當性及比例原則，而有「情輕法重」之憾
    ，是依被告客觀之犯行與主觀之惡性兩者加以考量，認客觀
    上均足以引起社會上一般大眾之同情，顯有堪予憫恕之處，
    因而認縱處以法定最低刑度猶嫌過重，爰依刑法第59條之規
    定，酌量減輕其刑。
㈦、爰以行為人之責任為基礎，審酌被告知悉槍砲、彈藥對生命
    財產安全及社會秩序均有危害，仍無視國家制定法律嚴加查
    緝取締之禁令，未經許可，持有具殺傷力之非制式子彈6 顆
    ，復製造非制式手槍1 把，對於他人生命身體財產安全及社
    會治安均帶來相當程度之威脅及潛在危險，所為誠值非難，
    惟念及被告於本案之前無任何刑事前科紀錄，業如前述，復
    審酌其就本案犯罪均坦承犯行之犯後態度，及被告所製造、
    持有之槍砲、彈藥種類、數量及持有時間，並未持以從事其
    他犯罪行為等情；兼衡被告之犯罪動機，暨其自陳所受教育
    程度高中肄業，從事臨時工，未婚，無子女（見本院卷第11
    4 頁）等一切情狀，就其所犯上開2 罪，分別量處如主文所
    示之刑，並就得易科罰金之有期徒刑部分及併科罰金部分，
    分別諭知易科罰金及易服勞役之折算標準；復本於罪責相當
    性之要求，在外部性及內部性界限範圍內，綜合斟酌被告所
    犯非法製造非制式手槍罪、非法持有子彈罪之不法與罪責程
    度，對其施以矯正之必要性、所為犯行之行為與時間關連性
    及整體犯行之應罰適當性等總體情狀，爰就被告所犯上開2
    罪併科罰金部分，依刑法第51條第7 款規定，定其應執行刑
    如主文所示，並諭知罰金如易服勞役之折算標準。
四、沒收
㈠、按違禁物，不問屬於犯罪行為人與否，沒收之，刑法第38條
    第1 項定有明文。查扣案如附表編號1 所示非制式手槍1 把
    、如附表編號2 所示之鑑驗試射後所餘具殺傷力子彈4 顆，
    均屬違禁物，如附表編號3 所示之彈匣1 個亦應整體視為違
    禁物，均應依刑法第38條第1 項規定宣告沒收。
㈡、查扣案如附表編號4 、5 所示擦槍工具1 組、黑色絨布袋1
    只，固為被告所有，惟該擦槍工具係供被告保養槍枝所用；
    該黑色絨布袋1 只係供被告裝放槍枝所用等情，業經被告供
    承在卷（見本院卷第113 頁），自難認前開擦槍工具、黑色
    絨布袋對於本案被告非法製造非制式手槍、非法持有子彈之
    犯行，有何促進、推進或減少阻礙之效果，是堪認如附表編
    號4 、5 所示擦槍工具1 組、黑色絨布袋1 只均非供被告犯
    本案犯行所用之物，爰均不予宣告沒收。
㈢、至扣案如附表編號2 所示鑑驗過程中試射之2 顆子彈，已因
    試射裂解喪失子彈功能，所留彈頭、彈殼，已不具子彈完整
    結構，而無殺傷力，非屬違禁物，自無庸宣告沒收。至扣案
    如附表編號6 、7 所示物品，固為被告所有，然依卷內事證
    尚查無與被告本案犯行具有關連性，爰不予宣告沒收，併此
    敘明。
㈣、現行刑法將沒收列為專章，並定性為獨立之法律效果（立法
    理由參照），故宣告多數沒收情形，並非數罪併罰，乃配合
    刪除第51條第9 款，另增訂第40條之2 第1 項「宣告多數沒
    收者，併執行之」，從而針對沒收部分依法即無庸於應執行
    刑項下再予重複諭知。
據上論斷，應依刑事訴訟法第299 條第1 項前段，槍砲彈藥刀械
管制條例第7 條第1 項、第12條第4 項，刑法第11條前段、第59
條、第41條第1 項前段、第42條第3 項前段、第50條第1 項第1
款、第51條第7 款、第38條第1 項、第40條之2 第1 項，判決如
主文。
本案經檢察官葉幸眞提起公訴，檢察官吳聆嘉、王雪鴻到庭執行
職務。
中    華    民    國  110     年    12    月    8     日
                  刑事第三庭    審判長法  官  鍾佩真
                                      法  官  楊子龍
                                      法  官  黃虹蓁
以上正本證明與原本無異。
如不服本判決應於收受判決後20日內向本院提出上訴書狀，並應
敘述具體理由；其未敘述上訴理由者，應於上訴期間屆滿後20日
內向本院補提理由書（均須按他造當事人之人數附繕本）「切勿
逕送上級法院」。
中    華    民    國   110    年    12    月    8     日
                                      書記官  陳恩慈
附錄本案論罪科刑法條：
槍砲彈藥刀械管制條例第7條第1項
未經許可，製造、販賣或運輸制式或非制式火砲、肩射武器、機
關槍、衝鋒槍、卡柄槍、自動步槍、普通步槍、馬槍、手槍或各
類砲彈、炸彈、爆裂物者，處無期徒刑或七年以上有期徒刑，併
科新臺幣三千萬元以下罰金。
槍砲彈藥刀械管制條例第12條第4項
未經許可，持有、寄藏或意圖販賣而陳列子彈者，處五年以下有
期徒刑，併科新臺幣三百萬元以下罰金。
附表：扣案物品
┌──┬──────────────┬─────────────┐
│編號│  物品名稱及數量            │鑑定結果                  │
├──┼──────────────┼─────────────┤
│1   │非制式手槍1 把（槍枝管制編號│認係非制式手槍，由仿手槍外│
│    │：0000000000號）            │型製造之槍枝，組裝已貫通之│
│    │                            │金屬槍管而成，送鑑時其撞針│
│    │                            │呈固定在前之狀態，經保養潤│
│    │                            │滑後，撞針復位並正常運作，│
│    │                            │擊發功能正常，可供擊發適用│
│    │                            │子彈使用，認具殺傷力。    │
├──┼──────────────┼─────────────┤
│2   │非制式子彈6 顆（鑑驗試射後餘│認均係非制式子彈，由金屬彈│
│    │4 顆）                      │殼組合直徑約8.9mm 金屬彈頭│
│    │                            │而成，採樣2 顆試射，均可擊│
│    │                            │發，認具殺傷力。          │
├──┼──────────────┼─────────────┤
│3   │彈匣1個                     │無                        │
│    │                            │                          │
├──┼──────────────┼─────────────┤
│4   │擦槍工具1組                 │無                        │
│    │                            │                          │
├──┼──────────────┼─────────────┤
│5   │黑色絨布袋1只               │無                        │
│    │                            │                          │
├──┼──────────────┼─────────────┤
│6   │IPHONE牌行動電話1 支（含門號│無                        │
│    │0000000000號SIM 卡1 張；IMEI│                          │
│    │碼：000000000000000）       │                          │
├──┼──────────────┼─────────────┤
│7   │華為牌行動電話1 支（IMEI碼：│無                        │
│    │000000000000000）           │                          │
└──┴──────────────┴─────────────┘